【裁判字號】    98,訴,1487
【裁判日期】    981221
【裁判案由】    偽造文書
【裁判全文】
臺灣臺北地方法院刑事判決              98年度訴字第1487號
公  訴  人  臺灣臺北地方法院檢查署檢察官
被      告  乙○○
上列被告因偽造文書案件，經檢察官提起公訴（98年度偵字第
18489號），被告於準備程序進行中就被訴事實為有罪之陳述，
經合議庭裁定改行簡式審判程序，本院判決如下：
    主  文
乙○○連續行使偽造私文書，足以生損害於他人，處有期徒刑陸
月，如易科罰金，以銀元佰元即新臺幣玖佰元折算壹日，減為
有期徒刑月，如易科罰金，以銀元佰元即新臺幣玖佰元折算
壹日。
    事  實
一、乙○○為永豐益國際企業有限公司（下稱永豐益公司，址設
    臺北市○○區○○路369號6樓之9）前任董事（民國89年11
    月27日始改選乙○○之前夫萬永康為董事），明知其妹甲○
    ○並未同意擔任永豐益公司之股東，竟基於偽造文書之概括
    犯意，連續為下列行為：
 (一) 於86年間，在不詳地點，盜用甲○○於83年間，因與乙○○
    前夫萬永康合購房屋、辦理貸款時所交付之印章，在永豐益
    公司章程、發請人切結書（起訴書誤載為股東同意書）等文
    件上，虛偽記載甲○○同意設立永豐益公司並願任股東，復
    持該等不實文件向臺北市商業管理處（現更名為臺北市商業
    處，以下稱臺北商業處）申請設立登記而行使之，足生損害
    於甲○○及臺北市商業處對公司登記之正確性。
 (二) 於88年5月間，在不詳地點，盜用甲○○之上開印章，在88
    年5月6日永豐益公司股東同意書上，虛偽記載甲○○同意永
    豐益公司遷址之不實事項而偽造該股東同意書，並持該不實
    之股東同意書向臺北市商業處申請變更登記而行使之，足生
    損害於甲○○及臺北市商業處對公司登記之正確性。
 (三) 於89年1月間，在不詳地點，盜用甲○○之上開印章，在89
    年1月31日永豐益公司股東同意書上，虛偽記載甲○○同意
    永豐益公司遷址及修改章程之不實事項而偽造該股東同意書
    ，並持該不實之股東同意書向經濟部中部辦公室（下稱經濟
    部）申請變更登記而行使之，足生損害於甲○○及經濟部對
    公司登記之正確性。
 (四) 於89年4月間，在不詳地點，盜用甲○○之上開印章，在永
    豐益公司章程及89年4月10日永豐益公司股東同意書上，虛
    偽記載甲○○同意永豐益公司遷址等不實事項，並持該不實
    之章程及股東同意書向臺北市商業處申請變更登記而行使之
    ，足生損害於甲○○及臺北市商業處對公司登記之正確性。
 (五) 於89年11月間，在不詳地點，盜用甲○○之上開印章，在永
    豐益公司章程及89年11月27日永豐益公司股東同意書上，虛
    偽記載甲○○同意永豐益公司改選董事及修改章程等不實事
    項，並持該不實之章程及股東同意書向臺北市商業處申請變
    更登記而行使之，足生損害於甲○○及臺北市商業處對公司
    登記之正確性。
 (六) 於90年8月間，在不詳地點，盜用甲○○之上開印章，在永
    豐益公司章程及90年8月7日永豐益公司股東同意書上，虛偽
    記載甲○○同意股東出資轉讓等不實事項，並持該不實之章
    程及股東同意書向臺北市商業處申請變更登記而行使之，足
    生損害於甲○○及臺北市商業處對公司登記之正確性。
二、案經臺灣臺北地方法院檢察署檢察官自動檢舉簽分偵查起訴
    ，乙○○於準備程序進行中就被訴事實為有罪之陳述，經合
    議庭裁定改行簡式審判程序。
    理  由
一、上揭事實，業據被告乙○○迭於偵查中檢察官訊問時、本院
    準備程序中及審理時均坦承不諱（見臺灣臺北地方法院檢察
    署檢察官98年度偵字第1216號卷第63頁至第65頁、本院卷第
    27頁至第31頁反面），核與同案被告萬永康於偵查中檢察
    官訊問時所述相符（見臺北地檢署98年度偵字第1216號卷第
    59頁至第60頁、第63頁至第65頁並據證人甲○○迭於警詢時
    、偵查中檢察事務官詢問時證述綦詳（見臺北地檢署98年度
    偵字第1216號卷第6頁至第10頁、97年度他字第10708號卷第
    2頁至第3頁、第9頁至第10頁），復有上開永豐益公司股東
    同意書、切結書、公司章程、公司變更登記表（見臺北地檢
    署98年度偵字第1216號卷第13頁至第35頁）暨永豐益公司之
    登記案卷附卷可稽，足認被告前開出於任意性之自白，核與
    事實相符，而可採信。從而，本件被告連續行使偽造私文書
    之犯行，事證明確，洵堪認定，應依法論科。
二、查被告行為後，刑法部分條文業於94年1月7日修正，94 年2
    月2日公布，於被告行為後之95年7月1日施行，現行刑法第2
    條第1項規定：「行為後法律有變更者，適用行為時之法律
    。但行為後之法律有利於行為人者，適用最有利於行為人之
    法律。」，上開規定乃與刑法第1條罪刑法定主義契合，而
    貫徹法律禁止溯及既往原則，係規範行為後法律變更所生新
    舊法律比較適用之準據法，是刑法第2條本身雖經修正，但
    刑法第2條既屬適用法律之準據法，本身尚無比較新舊法之
    問題，應一律適用裁判時之現行刑法第2條規定以決定適用
    之刑罰法律，先予辨明。又本次刑法修正之比較新舊法，應
    就罪刑有關之共犯、未遂犯、想像競合犯、牽連犯、連續犯
    、結合犯、以及累犯加重、自首減輕暨其他法定加減原因（
    如身分加減）與加減例等一切情形，綜其全部罪刑之結果而
    為比較，最高法院95年5月23日95年度第8次刑庭會議決議可
    資參照。經查：
 (一) 刑法第214條使公務員登載不實罪法定刑罰金部分，依修正
    前刑法第33條第5款規定：「罰金：（銀元）1元以上」，而
    銀元與新臺幣間之折算，依現行法規所定貨幣單位折算新臺
    幣條例規定，以銀元1元折算新臺幣3元；修正後刑法第33
    條第5款則規定：「罰金：新臺幣1千元以上，以百元計算之
    」，經比較新舊法之規定，修正後刑法第33條第5款所定罰
    金之最低數額，較之修正前提高，自以修正前刑法第33條第
    5款規定有利於被告等。
 (二) 被告行為後施行之刑法刪除第55條牽連犯之規定，所犯各罪
    應依數罪併罰之規定分論併罰，經比較修正前後之規定，以
    修正前之規定較有利於被告。
 (三) 被告行為後施行之刑法刪除第56條連續犯之規定，所犯各罪
    應依數罪併罰之規定分論併罰，經比較修正前後之規定，以
    修正前之規定較有利於被告。
 (四) 綜合上開法律修正之比較，並揆諸前揭說明及刑法第2條第1
    項規定，本案以適用被告行為時之相關刑罰法律論處，較有
    利於被告。
三、核被告上開所為，均係犯刑法第216條、第210條行使偽造私
    文書及同法第214條使公務員登載不實文書罪。被告於附表
    編號所示偽造私文書上分別盜用甲○○之印章之行為，各為
    其偽造各該私文書之部分行為，又其偽造私文書後復持以行
    使，其偽造私文書之低度行為，復為其行使之高度行為所吸
    收，均不另論罪。又被告先後多次行使偽造私文書、使公務
    員登載不實犯行，時間緊接，方法相同，均觸犯構成要件相
    同之罪名，顯皆係基於概括犯意反覆為之，俱為連續犯，依
    修正前刑法第56條之規定，以一罪論，並加重其刑。而被告
    所犯行使偽造私文書罪與使公務員登載不實罪，上開2罪間
    ，有方法目的之牽連關係，依修正前刑法第55條之規定，應
    從較重連續行使偽造私文書罪處斷。爰審酌被告之犯罪動機
    、目的、手段尚屬單純，然造成證人甲○○因而遭通知需繳
    納永豐益公司所欠繳之稅額之損害，惟念諸其犯後尚知坦承
    犯行、態度良好等一切情狀，量處如主文所示之刑。又被告
    行為後，中華民國96年罪犯減刑條例於民國96年7月16日公
    布施行，而被告本案犯罪時間86至90年間，係在96年4月24
    日以前，且無其他法定不能減刑之事由，合於中華民國九十
    六年罪犯減刑條例第2條第1項第3款之規定，爰依法減輕其
    宣告刑2分之1，並諭知易科罰金折算標準。復查，被告行為
    後，關於易科罰金之折算標準，依被告行為時之刑法第41條
    第1項、罰金罰鍰提高標準條例第2條規定，係以銀元100元
    、200元或300元，即新臺幣300元、600元或900元折算1日；
    依修正後刑法第41條第1項，則係以新臺幣1,000元、2,000
    元或3,000元折算1日，經比較新舊法，新法對被告亦非有利
    ，是自應適用被告行為時之刑法第41條第1項前段規定，定
    易科罰金之折算標準。至於如附表所示之盜用印文，均係被
    告盜蓋其所管領之證人甲○○之印章而成，尚不生偽造印文
    之問題，爰均不另為沒收之諭知，附此敘明。
據上論斷，應依刑事訴訟法第273條之1、第299條第1項前段，刑
法第2條第1項前段、第216條、第210條、第214條、修正前刑法
第55條、第56條、第41條第1項前段，刑法施行法第1條之1，修
正前罰金罰鍰提高標準條例第2條，現行法規所定貨幣單位折算
新臺幣條例第2條，中華民國96年罪犯減刑條例第2條第1項第3款
、第7條、第9條，判決如主文。
本案經檢察官林怡君到庭執行職務。
中    華    民    國    98    年    12    月    21    日
                  刑事第五庭    法  官  鄭昱仁
上正本證明與原本無異。
如不服本判決應於收受送達後10日內向本院提出上訴書狀，並應
敘述具體理由；其未敘述上訴理由者，應於上訴期間屆滿後20日
內向本院補提理由書（均須按他造當事人之人數附繕本）「切勿
逕送上級法院」。告訴人或被害人如對於本判決不服者，應具備
理由請求檢察官上訴，其上訴期間之計算係以檢察官收受判決正
本之日期為準。
                                書記官  宋德華
中    華    民    國    98    年    12    月    21    日
附錄本案論罪科刑法條全文:
中華民國刑法第216條
（行使偽造變造或登載不實之文書罪）
行使第210條至第215條之文書者，依偽造、變造文書或登載不實
事項或使登載不實事項之規定處斷。
中華民國刑法第210條
（偽造變造私文書罪）
偽造、變造私文書，足以生損害於公眾或他人者，處5年以下有
期徒刑。
中華民國刑法第214條
（使公務員登載不實罪）
明知為不實之事項，而使公務員登載於職務上所掌之公文書，足
以生損害於公眾或他人者，處3年以下有期徒刑、拘役或5百元以
下罰金。
附表:
┌──┬──────────┬─────┬───────┐
│編號│  偽造私文書之名稱  │盜蓋印文數│備註          │
├──┼──────────┼─────┼───────┤
│ 1  │86年設立登記永豐益國│甲○○印  │              │
│    │際企業有限公司章程  │文1枚     │              │
├──┼──────────┼─────┼───────┤
│ 2  │86年11月4日永豐益國 │甲○○印  │              │
│    │際企業有限公司發起人│文1枚     │              │
│    │切結書              │          │              │
├──┼──────────┼─────┼───────┤
│ 3  │88年5月6日永豐益國際│甲○○印  │              │
│    │企業有限公司股東同意│文1枚     │              │
│    │書                  │          │              │
├──┼──────────┼─────┼───────┤
│ 4  │89年1月31日永豐益國 │甲○○印  │              │
│    │際企業有限公司股東同│文1枚     │              │
│    │意書                │          │              │
├──┼──────────┼─────┼───────┤
│ 5  │89年4月10日永豐益國 │甲○○印  │              │
│    │際企業有限公司章程  │文1枚     │              │
├──┼──────────┼─────┼───────┤
│ 6  │89年4月10日永豐益國 │甲○○印  │              │
│    │際企業有限公司股東同│文1枚     │              │
│    │意書                │          │              │
├──┼──────────┼─────┼───────┤
│ 7  │89年11月27日永豐益國│甲○○印  │              │
│    │際企業有限公司章程  │文1枚     │              │
├──┼──────────┼─────┼───────┤
│ 8  │89年11月27日永豐益國│甲○○印  │              │
│    │際企業有限公司股東同│文1枚     │              │
│    │意書                │          │              │
├──┼──────────┼─────┼───────┤
│ 9  │90年8月7日永豐益國際│甲○○印  │              │
│    │企業有限公司章程    │文1枚     │              │
├──┼──────────┼─────┼───────┤
│ 10 │90年8月7日永豐益國際│甲○○印  │              │
│    │企業有限公司股東同意│文1枚     │              │
│    │書                  │          │              │
└──┴──────────┴─────┴───────┘

司法院資訊處製作；財團法人民間司法改革基金會備份。
